【裁判字號】    99,上易,664
【裁判日期】    990826
【裁判案由】    贓物
【裁判全文】
臺灣高等法院臺中分院刑事判決         99年度上易字第664號
上  訴  人  臺灣南投地方法院檢察署檢察官
被      告  丁○○
上列上訴人因被告贓物案件，不服臺灣南投地方法院98年度易字
第416號中華民國99年4月13日第一審判決（起訴案號：臺灣南投
地方法院檢察署98年度偵緝字第216號），提起上訴，本院判決
如下：
    主    文
原判決撤銷。
丁○○收受贓物，處有期徒刑肆月，如易科罰金，以新臺幣壹仟
元折算壹日。
    犯罪事實
一、丁○○於民國97年10月14日17時50分至97年10月15日8時31
    分期間，在不詳地點，明知某不詳姓名年籍之人所交付「票
    號：YM0000000、發票人：玉池實業社丙○○、發票日期：9
    7年10月20日、面額：新臺幣〈下同〉20萬元、付款人：合
    作金庫商業銀行埔里分行」之支票一張，係來路不明之贓物
    （原為丙○○所持有於97年10月14日17時50分許，在南投縣
    埔里鎮埔里國小前遭竊），竟仍基於收受贓物之犯意，而予
    以收受，並於97年10月15日（起訴書誤載為97年10月20日）
    上午8時31分許，將上開支票存入其在中華郵政股份有限公
    司埔里南光郵局所開設之局號0000000、帳號0000000號帳戶
    內代收提示。嗣因丙○○發現失竊，而於97年10月20日向合
    作金庫商業銀行埔里分行辦理掛失止付，並向警察機關申報
    票據遺失，而未獲兌現付款，復經警循線查悉上情。
二、案經南投縣政府警察局埔里分局報請臺灣南投地方法院檢察
    署檢察官偵查起訴。
    理    由
壹、證據能力部分：
一、按被告以外之人於審判外之陳述，雖不符刑事訴訟法第159
    條之1至之4等四條之規定，而經當事人於審判程序同意作為
    證據，法院審酌該言詞陳述或書面陳述作成時之情況，認為
    適當者，亦得為證據，當事人、代理人或辯護人於法院調查
    證據時，知有刑事訴訟法第159條第1項不得為證據之情形，
    而未於言詞辯論終結前聲明異議者，視為有前項之同意。同
    法第159條之5定有明文。本案丙○○於警詢時之陳述，其性
    質屬於證人於審判外之陳述，而為傳聞證據，且查無符合刑
    事訴訟法第159條之1至之4等四條之情形，原雖無證據能力
    ，然上開供述證據內容，業經本院審理時予以提示並告以要
    旨，且經檢察官（被告未到）表示意見，當事人已知上述供
    述證據乃傳聞證據，卻未表示無證據能力，本院審酌上開供
    述證據作成時，並無人情施壓或干擾，亦無不當取供之情形
    ，認為以之作為本案之證據亦屬適當，而有證據能力。
二、被告以外之人於偵查中向檢察官所為之陳述，除顯有不可信
    之情況者外，得為證據，刑事訴訟法第159條之1第2項定有
    明文。偵查中對被告以外之人所為之偵查筆錄，或被告以外
    之人向檢察官所提之書面陳述，性質上均屬傳聞證據，惟現
    階段刑事訴訟法規定檢察官代表國家偵查犯罪、實施公訴，
    依法其有訊問被告、證人及鑑定人之權，證人、鑑定人且須
    具結，而實務運作時，檢察官偵查中向被告以外之人所取得
    之陳述，原則上均能遵守法律規定，不致違法取供，其可信
    度極高，是以被告以外之人前於偵查中所為之證述，除反對
    該項供述得具有證據能力之一方，已釋明「顯有不可信之情
    況」之理由，且於審判中已主張詰問該被告以外之人，而未
    獲詰問的機會外，不宜遽指該證人於偵查中之陳述不具證據
    能力。本案丙○○、乙○○於偵查中具結所為之證述，並無
    何顯不可信之情況，自均具有證據能力。
三、測謊技術既係本於心理學及生理學之理論為基礎，並佐以科
    學儀器詳實記錄受測者應答時之各項反應，復由專業人員進
    行問題設計及結果判讀，所得測謊結果自具有相當之可信性
    。倘測謊人員具備專業之知識技能，復事先獲得受測者之同
    意，所測試之問題及其方法又具專業可靠性時，該測謊結果
    ，如就否認犯罪有不實之情緒波動反應，雖不能採為有罪判
    決之唯一依據，但非無證據能力（參最高法院94年台上第17
    53號判決）。查本件檢察官囑託內政部警政署刑事警察局對
    證人乙○○實施測謊鑑定，於鑑定過程中，乙○○有簽署內
    政部警政署刑事警察局測謊儀器測試具結書，表示係出於自
    由意志同意接受測謊，鑑定者亦有對乙○○之身心狀況做過
    調查認可施以測謊，並已向乙○○解釋測謊問卷內容題組（
    包含檢測方法）之內容後，經該局以熟悉測試法及區域比對
    法之方式進行，此外，生理記錄圖（含呼吸、膚電、脈搏）
    已充分準備，測謊儀器運作情形均屬正常，施測環境評估無
    干擾情形，施測者具有專業資格證明（參第216號偵緝卷第2
    4-28頁），依前揭說明，本件對乙○○之測謊結果，自有證
    據能力。
四、除法律另有規定外，實施刑事訴訟程序之公務員因違背法定
    程序取得之證據，其有無證據能力之認定，應審酌人權保障
    及公共利益之均衡維護，刑事訴訟法第158條之4定有明文。
    本案所引用之非供述證據，並無證據證明係實施刑事訴訟程
    序之公務員違背法定程序所取得，自應認均具有證據能力。
貳、認定犯罪事實之證據及理由：
一、被告丁○○雖經本院合法傳喚無正當理由不到庭，惟其於
    檢察官偵訊中辯稱：其同事乙○○說該張支票是他朋友的，
    因為乙○○的帳戶不能有錢，如果有錢會被銀行扣去，才於
    97年10月間向其借前開郵局帳戶代收該張支票，於原審審
    理中辯稱：該張支票係其於97年10月14日下午在埔里國小前
    面撿到的，其因一時貪心，就把它存入前開帳戶內云云。
二、經查：
(一)、前開支票原係丙○○所持有於97年10月14日17時50分許，在
    南投縣埔里鎮埔里國小前遭竊，嗣經丙○○於97年10月20日
    辦理掛失止付，並向警察機關申報票據遺失乙情，業據丙○○於警詢、檢察官偵訊中證述明確，並有系爭支票影本、遺
    失票據申報書、掛失止付票據提示人資料查報表、臺灣票據
    交換所南投縣分所退票理由單在卷可稽（參第00000000000
    號警卷第3-5頁筆錄）。
(二)、該張支票經被告於97年10月15日上午8時31分許存入其在中
    華郵政股份有限公司埔里南光郵局所開設之局號0000000、
    帳號0000000號帳戶內代收提示，嗣遭退票乙節，業經被告
    於98年10月1日在檢察官偵訊中供稱：「我就連同存款單及
    該票據一同放在郵局的窗口經由櫃臺人員請我在支票的後面
    寫上電話號碼0000000000及蓋我的印章，我就寫好及蓋好之
    後，櫃臺人員就拿一張收據連同郵局的存款簿還給我，存款
    簿就一直放在我的身上，後來也沒有領到錢，隔2、3天之後
    ，郵局的人通知我跳票。」等語（參第216號偵緝卷第9頁筆
    錄），並有連線郵局電腦託收票據存款單（參第509號偵卷
    第24頁）及該郵局帳戶之出入明細（參第87號偵緝卷第74頁
    ）在卷可佐。
(三)、證人乙○○於98年5月12日在檢察官偵訊中具結證稱：「
    我沒有信用卡、也沒有卡債，也沒有欠銀行錢，我只有郵局
    帳戶及提款卡，我沒有向丁○○借過帳戶，我只有在他剛到
    公司報到第一天，有帶他認識環境外，跟他根本不熟。」（
    參第87號偵緝卷第65頁），於99年8月19日在本院審理中
    具結證稱：「（問：你認識丁○○？）認識，是之前的同事
    。」、「（問：是不是有借他戶頭，然後幫你把支票提示交
    換？）沒有。」、「（問：之前丁○○有指證說，是你交系
    爭的票給他來提示交換的？）沒有這回事情，他說謊。」、
    「（問：你們同事時間有多久？）不到一個月，因為他三做
    四休息（臺語）。」、「（問：既然這樣的話，他為何會這
    樣說呢？）警官有叫我去警局做筆錄的時候，警官有提到支
    票失竊那一天，但那一天我人在工作，而且那一天被告已經
    沒有在這邊工作了。」、「（問：是被告先離開公司或者是
    你先離開的？）被告只有做一、二個禮拜而已，是他先離開
    的。」、「（問：之後你有無跟被告聯絡過？）沒有過，當
    初他進公司的時候，是因為我比較資深，所以是由我帶他去
    了解送貨的地點等等，我們兩個人沒有深交的交情。」等語
    （參本院卷第55-56頁筆錄）。另乙○○經測謊結果，對於
    「渠未在埔里國小前拿走他人機車置物籃內的皮包」及「失
    竊的支票也不是渠拿給丁○○的」之陳述，均無不實反應，
    此有內政部警政署刑事警察局98年12月2日刑鑑字第0980168
    295號鑑定書在卷可考（參第216號偵緝卷第24頁），且乙○○於94年7月25日掛失信用卡後，即未使用信卡，也無積欠
    金融機構信用卡債之紀錄，此亦有財團法人聯合徵信中心資
    料可證（參第87號偵緝卷第69頁）。足徵被告於偵訊中辯稱
    該張支票係乙○○因債務問題唯恐遭銀行扣款而借伊郵局帳
    戶代收提示等詞，並無任何證據可資證明。
(四)、被告於原審審理中更易前詞謂該張支票係其於97年10月14日
    下午在埔里國小前面所拾獲。惟被告於99年3月30日在原
    審審理中供稱：「（問：你撿到支票當時埔里國小後門有燈
    光嗎？）那是一條小巷子所以沒有燈光。」、「（問：你撿
    到票的時間是晚上6點半快要7點？）是的。」、「（問：當
    時天色如何？）已經快要天黑了。」、「（問：你是騎機車
    經過那邊的嗎？）我朋友剛好住在埔里國小後門附近，我去
    找我朋友後，要去牽車時撿到票的。」、「（問：依照當時
    附近沒有燈光，且天色已經快要黑了，怎麼會發現這張票？
    ）當天我有喝酒，我坐在機車腳踏板上，就看到地上有一張
    紙。」、「（問：你除了看到這張票之外，還有看到其他東
    西嗎？）沒有。」等語（參原審卷第30頁筆錄），證人丙○○於98年2月19日在檢察官偵訊中具結證稱：「該張支票
    及我手機、身分證、駕照、金融卡、信用卡都放在一個綠色
    包包內，放在機車前面的車籃，全部的東西都沒有找回來，
    證件全部重辦。」等語（參第509號偵卷第6頁筆錄）。茲10
    月中旬晚上6點半到7點，天色已黑，復無路燈，被告竟會去
    注意區區一張票據大小之紙張，實有疑義，又被告稱其當時
    是要去牽機車，為何又會坐在機車腳踏板上發現該張支票，
    此亦有矛盾之處，再被害人丙○○所失竊之物，除該張支票
    外尚有手機…等物，若謂偷竊之人將較無價值之物丟棄，當
    不至僅丟棄有20萬元價值之該張支票，是以被告供稱其在拾
    獲該張支票之處，沒有發現其他東西，也與常情有違。
(五)、被告於檢察官偵訊中及原審審理時對於該張支票之來源，所
    述完全不同，且所述或與所查事證不符或與經驗法則相悖，
    可知被告係明知該張支票為來路不明之贓物，方於被發現查
    獲時，編織各種理由搪塞。又本件被告於經查獲之初，即稱
    該張支票是乙○○借其前揭郵局帳戶代收，於檢察官起訴前
    ，不曾說是自己拾獲的，而乙○○經查並無任何被告所述情
    形之跡象，且被告所述拾獲之情復有如上述令人懷疑之處，
    是可信本件應係有人將該張支票交予被告，被告於被查獲時
    ，即隨便講出一個認識但無啥交情之人（即乙○○）以為應
    付，於不為檢察官採信後，其或不知道交付支票者之真實姓
    名，或為迴護而刻意隱瞞該人之姓名，方於原審改稱係其所
    拾獲無訛。本院因認被告前揭所辯，均係卸責之詞，不足採
    信，本件事證明確，被告犯行應堪認定。
、論罪科刑部分：
一、核被告所為，係犯刑法第349條第1項之收受贓物罪。原審據
    以論罪科刑，固非無見。惟被告係於97年10月15日上午8
    時31分許將該張支票存入其前揭郵局帳戶內代收提示，原審
    判決於犯罪事實欄中卻記載係97年10月20日存入，尚有未洽
    ，原審判決變更起訴法條認定被告係犯刑法第337條之侵
    占離本人所持有之物罪，則有未合。檢察官提起上訴請求對
    被告處以收受贓物罪，為有理由，而原審判決既有前開可議
    之處，本院自應將原審判決予以撤銷改判。爰審酌被告無前
    科紀錄素行尚佳，該張支票因經被害人申請掛失止付致未被
    兌領，所造成之損害尚輕，及被告犯後一再飾詞卸責，諒無
    悔意等一切情狀，量處如主文所示之刑，並諭知易科罰金之
    折算標準。
二、被告經本院合法傳喚無正當理由不到庭，乃不待其陳述，逕
    行判決。
據上論斷，應依刑事訴訟法第371條、第369條第1項前段、第364
條、第299條第1項前段，刑法第349條第1項、第41條第1項，刑
法施行法第1條之1第1項、第2項前段，判決如主文。
本案經檢察官甲○○到庭執行職務。
中    華    民    國    99    年    8     月    26    日
            刑事第七庭    審判長法  官  林  榮  龍
                                法  官  張  惠  立
                                法  官  李  秋  娟
上列正本證明與原本無異。
不得上訴。
                                書記官  詹  錫  朋
中    華    民    國    99    年    8     月    26    日

司法院資訊處製作；財團法人民間司法改革基金會備份。
